臺灣高雄地方法院刑事判決　　　　　　　　　　　　九十三年度交易字第一二四號
　　公　訴　人　臺灣高雄地方法院檢察署檢察官
　　被　　　告　乙○○
右列被告因過失致死案件，經檢察官提起公訴（九十三年度偵字第六四三一號），本
院判決如左：
    主  文
乙○○因過失致人於死，處有期徒刑陸月，如易科罰金以參佰元折算壹日。
    事  實
一、乙○○於民國九十三年三月二十二日九時三十分許，騎乘車牌號碼ＮＣ九─九五
    九號重型機車（下稱ＮＣ九─九五九號機車），沿高雄市苓雅區○○○路由南向
    北行駛於慢車道上，駛至同路四六０號前方時，本應注意在設有快慢車道分隔線
    之慢車道上，行車時速不得超過四十公里，且依當時客觀情形，天候晴，日間自
    然光線，柏油路面乾燥無缺陷，無障礙物，視距良好，再依其智識能力亦無不能
    注意之情事，猶貿然以時速五十公里至六十公里間之速度超速行駛，適有吳合亦
    疏於注意應從設在距離高雄市苓雅區○○○路四六０號前方約十六公尺處之行人
    穿越道，始能穿越慢車道，而貿然由高雄市苓雅區○○○路四六０號前方紅磚人
    行道，以由東向西方向從路旁停車格間之空隙處穿出，並進入慢車道欲直接穿越
    ，乙○○見前方突然出現正在穿越慢車道之吳合時，因所駕機車車速過快，在無
    法即時煞車復未能適當閃躲之情況下撞擊吳合，致其倒地且頭部因而撞擊地面，
    經送醫後仍因顱骨骨折而於同日十七時四十五分許不治死亡。乙○○於肇事後，
    於犯罪未被發覺前，即向據報前往現場處理之警員主動承認肇事自首而願接受裁
    判。
二、案經高雄市政府警察局苓雅分局報請臺灣高雄地方法院檢察署檢察官偵查起訴。
    理  由
一、訊據被告乙○○對於右揭事實均坦承不諱，核與告訴人甲○○指訴情節相符，復
    有道路交通事故調查報告表、交通事故談話紀錄表各一份及事故現場照片八幀可
    稽（見警卷第八頁至第十一頁、第十三頁至第十六頁），再被害人吳合因本件交
    通事故致顱骨骨折，經送醫仍不治死亡之事實，亦據臺灣高雄地方法院檢察署檢
    察官督同檢驗員相驗屬實，有相驗筆錄、相驗屍體證明書、鑑定驗斷書各一份可
    憑【分見臺灣高雄地方法院檢察署九十三年度相字第五０七號相驗卷（下稱九十
    三年度相字第五０七號卷）第二十頁、第二十四頁至第三十三頁】。
二、按在設有快慢車道分隔線之慢車道上，行車時速不得超過四十公里，道路交通安
    全規則第九十三條第一項第三款定有明文。被告係考領有普通小型車駕駛執照駕
    駛執照，有證號查詢車駕駛人表一份可參，其對於上述規定自至為知悉並應確實
    遵守之，且依當時客觀情形，天候晴，日間自然光線，柏油路面乾燥無缺陷，無
    障礙物，視距良好，有前開道路交通事故調查報告表上之記載可憑，再依被告智
    識能力，亦無不能注意之情事存在，然其猶以超過四十公里之速度超速行駛，且
    依被告迭於警詢、偵訊及審理時陳稱：被害人當時從高雄市苓雅區○○○路四六
    ０號前方紅磚人行道由東往西穿越慢車道，其頭朝北看而突然從路邊停車格車輛
    中間衝出，我在距離被害人約三、四公尺時即看到被害人，當時一看到就馬上煞
    車，但車子往前滑行，我想向右轉閃躲，但轉不過去，ＮＣ九─九五九號機車車
    頭就撞及被害人等有關車禍發生之過程（見警詢第一頁背面、九十三年度相字第
    五０七號卷第二十一頁背面至第二十二頁、審理卷第五十六頁），可見被告當時
    發現被害人出現在其所駕ＮＣ九─九五九號機車之車前時，因為車速過快，導致
    無法即時煞車及未能採取適當閃躲之動作，始會撞擊吳合而肇生本件車禍，被告
    之駕駛行為應有過失。至於設有行人穿越道者，行人必須經由該行人穿越道穿越
    ，不得在其一百公尺範圍內穿越道路，道路交通安全規則第一百三十四條第一款
    固立有規定，且在距離本件車禍發生地點北方約十六公尺處，即設有行人穿越道
    ，有前揭道路交通事故調查報告表一份及事故現場照片八幀可參，則被害人疏未
    注意應從行人穿越道穿越慢車道，而擅自在行人穿越道以外之本件車禍發生地點
    穿越慢車道，被害人就本件車禍，堪認亦存有過失，惟此並無礙於被告過失行為
    之成立。此外本件迭經高雄市政府交通局車輛行車事故鑑定委員會鑑定及高雄市
    車輛行車事故覆議鑑定委員會覆議，均認定被害人在設有行人穿越道路段，於一
    百公尺範圍內穿越道路不當，為肇事主因，被告駕駛ＮＣ九─九五九號機車超速
    行駛，為肇事次因，有高雄市政府交通局車輛行車事故鑑定委員會九十三年四月
    二十二日高市鑑字第九三０四０四０號鑑定意見書及高雄市車輛行車事故覆議鑑
    定委員會九十三年八月三十日覆議意見書各一份可憑（分見臺灣高雄地方法院檢
    察署九十三年度偵字第六四三一號偵查卷第十一頁、審理卷第三十一頁）。綜上
    所述，被告之駕駛行為顯有過失，且因此過失而致被害人死亡，二者間具有相當
    因果關係，應可確認，本件事證明確，被告犯行洵堪認定。
三、核被告所為，係犯刑法第二百七十六條第一項之過失致人於死罪。被告於肇事後
    偵查機關未發覺前，主動向前往處理之警員坦承之情，除為被告所陳外，最先至
    現場處理之警員何順福亦於審理時證稱：我經勤務指揮中心通報前去現場，抵達
    只有我一位警員，被告有在現場，我還未開始詢問，被告就自己過來向我表示其
    係肇事者等語（見審理卷第五十一頁、第五十二頁），被告對於未發覺之罪自首
    而接受裁判，應依刑法第六十二條前段規定減輕其刑。爰審酌被告駕車時本應注
    意道路交通安全規則之相關規定，以維護行車安全，竟疏於注意肇生本件車禍而
    致人死亡，然犯後尚知坦承犯行，犯後態度堪認良好，且念及其先前並無任何犯
    罪前科紀錄，有臺灣高雄地方法院檢察署刑案資料查註紀錄表及臺灣高等法院被
    告全國前案紀錄表各一份在卷可參，素行尚稱良好，並斟酌被害人就本件車禍之
    發生與有過失，且須負車禍發生之主要肇事責任，較被告之過失程度為重，再被
    告目前仍未與被害人家屬達成和解等一切情狀，量處如主文所示之刑，並諭知易
    科罰金之折算標準。
據上論斷，應依刑事訴訟法第二百九十九條第一項前段，刑法二百七十六條第一項、
第六十二條前段、第四十一條第一項前段，罰金罰鍰提高標準條例第一條前段、第二
條，判決如主文。
中      華      民      國    九十三    年     十一     月     十一     日
                              臺灣高雄地方法院交通法庭
                              審判長法  官    黃仁松
                                    法  官    高思大
                                    法  官    陳威龍
右正本證明與原本無異。
如不服本判決，應於判決送達後十日內，向本院提出上訴狀。
                                    書記官    張家瑜
中      華      民      國    九十三    年     十一     月     十二     日
附錄本案論罪科刑法條
刑法第二百七十六條第一項︰
因過失致人於死者，處二年下有期徒刑、拘役或二千元以下罰金。
